臺灣臺中地方法院刑事判決　　　　　　　　　　　　九十三年度易字第二三二八號
　　公　訴　人　臺灣臺中地方法院檢察署檢察官
　　被　　　告　甲○○
右列被告因詐欺案件，經檢察官提起公訴（九十三年度偵緝字第一０七九號），本院
判決如左：
    主    文
甲○○幫助意圖為自己不法之所有，以詐術使人將本人之物交付，累犯，處有期徒刑
肆月，如易科罰金，以參佰元折算壹日。
    犯罪事實
一、甲○○於民國八十九年間，曾因贓物罪、竊盜罪，經本院分別判處有期徒刑六月
    、一年確定，兩罪接續執行至九十一年二月二十三日完畢。猶不知悔改，復基於
    幫助他人詐財之間接故意（不確定故意），於九十二年四月二十五日，至臺中縣
    潭子鄉○○路○段二十五號頭家厝郵局開立00000000000000號帳
    戶，存入新臺幣（下同）二百元，取得該帳戶之存摺，並於九十二年四月三十日
    取得該帳戶之提款卡後，旋於當日以提款卡將該二百元領出，再於九十二年五月
    十九日，在不詳地點，將該帳戶之存摺、印章、提款卡（包括密碼）交予某不詳
    姓名之成年男子使用。該成年男子取得甲○○之前揭存摺、印章及提款卡後，即
    意圖為自己不法之所有，於九十二年十一月四日十四時許，撥打電話給丁○○，
    佯稱其係財政部職員張文華，並告以丁○○有稅款可以退還（起訴書誤載為健保
    局人員退還健保費用），要求丁○○持提款卡至櫃員機按照其指示操作，該退稅
    款即可自動轉進丁○○之帳戶內，丁○○聞後誤以為真而陷於錯誤，乃持其所有
    之提款卡依對方指示在臺北縣新店市○○街合作金庫銀行所設置之櫃員機操作結
    果，其戶頭內不僅未進帳，且於當日十四時二十一分四十三秒、十四時二十三分
    十秒，接續轉出八萬九千九百八十六元、三千二百三十六元入甲○○之前揭帳戶
    內。嗣因丁○○發現受騙，而報警循線查獲甲○○。
二、案經臺中縣警察局豐原分局報請臺灣臺中地方法院檢察署檢察官偵查起訴。
    理    由
一、訊據被告甲○○，固坦承至頭家厝郵局開立上開帳戶並取得存摺及提款卡之事實
    ，惟否認有將該帳戶之存摺等物交予他人使用，辯稱：當初伊係為了要匯生活費
    給伊就學之兒子使用，方去開立該帳戶，於開立帳戶當天即取得存摺及提款卡，
    翌日伊將該存摺、提款卡等物放在口袋中，騎著機車要帶去寄放在伊母親處，詎
    於半路上該存摺等物全部遺失，此有當時其所搭載之友人乙○○可以證明，存摺
    等物遺失後伊想說戶頭內沒有什麼錢，所以未報案也未辦掛失，伊不知道他人如
    何得知提款卡密碼云云。
二、經查，右揭事實業據被害人丁○○於警詢中指訴綦詳，並有被告之頭家厝郵局開
    戶基本資料及出入明細各一份（參偵卷第九頁、本院卷第二三～第二四頁）、被
    害人丁○○轉帳之櫃員機交易明細單二紙（參偵卷第八頁）附卷可稽，而被告該
    郵局帳戶出入明細經核確有被害人丁○○匯入之前開款項。又被告該郵局帳戶
    明細顯示，被告於九十二年四月二十五日以二百元開戶後，迄九十二年四月三十
    日始核發提款卡，並於取得提款卡當日即將該二百元提領一空，再於九十二年五
    月十九日更換密碼後，旋於當日以無摺存款方式，存入一千元，並隨即以提款卡
    領出，嗣即有多筆以萬為單位之款項進出，足徵被告謂其存摺、提款卡等物係於
    開戶翌日一起遺失並不實在，且其帳戶既於九十二年五月十九日更換密碼後，當
    天及之後即有多筆以萬為單位之款項進出，故可斷其帳戶應係於該日起交予他人
    使用無訛，被告之母親戊○○○在本院結證稱：「（問：被告有沒有提過要拿
    郵局存摺寄放在妳那裡？）沒有」、「（問：被告有沒有拿過存摺寄放在妳那裡
    過？）沒有」、「（問：被告平常會寄放貴重物品在妳那裡？）不曾寄放任何東
    西」（參本院卷第四十七～第四十八頁審判筆錄），茲被告平時無寄放任何物品
    在其母親處之習慣，並自稱開立帳戶係為了匯款給伊兒子，帳戶裡面且無任何款
    項，何以要將該帳戶之存摺等物拿去託其母親保管，其辯詞顯與其平常行徑及開
    戶目的不合甚明，證人乙○○在本院隔離訊問時雖結證稱：「（被告問：那天
    我載你時，我的存摺不見，我是否有告訴你？）那天我去工作，休息的時候你載
    我去公園玩，玩完回到公司時，你跟我說存摺不見，我們又折返回去公園找，但
    沒有找到，我就叫你去報遺失」、「（問：那天被告丟掉什麼？）他說丟掉郵局
    存摺，還有印章、提款卡都放在一起不見了，他怕密碼忘記了，也寫在一張紙一
    起放在裡面，他說他本來要將該些東西拿去他母親那裡放」、「（問：他放這些
    東西你是否有看到？）我沒有親自看到他將郵局存摺等物放在那裡，也沒有看到
    他是如何丟掉，他放在口袋內，所以我沒有親眼看到該些存摺等物，也沒有看到
    他如何遺失，這都是被告跟我說的」、「（問：為何去公園？）是我邀他去走走
    的，他到半路的時候就發現不見了，問我有沒有看到他放在長褲後面右邊口袋裡
    的存摺等物，我們回去公園找，就找不到了」、「（問：為何你說的過程前後不
    符，到底是如何發現存摺等物不見？）那是在從公園回來的半路我發現他的口袋
    摸起來怪怪的，才問他的，他就摸摸看後發現東西不見了，我們就直接回公園去
    找」，「（問：去公園幾點走？）我們去走走，大約早上十點半，待了一個小時
    就離開」（參本院卷第四十～第四二頁審判筆錄），惟被告在本院供稱：「（問
    ：你何時和乙○○去公園？）去年年初去中山公園，我載乙○○的，下午去的，
    玩一、二十分鐘就載他回工廠」、「（問：他為何知道你東西不見？）我先發現
    我的東西不見了，我摸右口袋的東西不見了，我就問他你有沒有看到，我回到工
    廠時發現不見才問他的」、「（問：是你載他回去找的？）是的」、「（問：你
    載他去公園的過程當中，他是否知道你口袋內有存摺？）都不知道，是我回去發
現不見，才告訴他的」（參本院卷第五一～第五二頁審判筆錄），顯見被告與乙○○對於係上午或下午到公園去玩，係在半路發現存摺等物不見了或回到乙○○
    之工廠才發現不見，係乙○○主動察覺被告口袋怪怪的而詢問或被告自己發現後
    告知乙○○，說詞並不相同，而按事實果如被告所陳，其所聲請傳訊之證人乙○○當無對上午或下午去公園，何時知道被告有攜帶存摺等物及何時發現遺失等主
    要過程，為與被告不同證述之理，況乙○○並未親眼目睹被告當天確有將存摺等
    物放在身上，本院因認乙○○所述尚無法據以為被告有利之認定，被告自承該
    存摺等物遺失後，並未報案亦未辦理掛失，之後也改以買匯票方式匯款給伊兒子
    而未另開立新帳戶在卷（參本院卷第二七頁筆錄），然按存摺、印章、提款卡乃
    個人重要之物，且被告開立該郵局帳戶係為匯款給伊兒子，竟於遺失該存摺等物
    後未報案、未掛失，也未到其他銀行另行開戶，此與常情顯然有違，再被告既僅
    遺失存摺、提款卡、印章，則拾獲之人如何知曉提款卡密碼而據以提款？若謂被
    告另書有提款卡密碼，並與提款卡放在一起，亦為不可思議之事，令人難以置信
    ，另該存摺、提款卡、印章果係遺失之物，則在該帳戶可能隨時遭掛失凍結之情
    況下，拾獲之人亦不可能以之作為詐財之用，而冒騙到之錢無法領出之風險，茲
    觀諸被告該郵局帳戶之出入明細，可知該帳戶自九十二年五月十九日起至九十二
    年十一月四日止，有多筆以萬為單位之款項進出，若使用該帳戶之人，無把握該
    帳戶沒有問題，不會遭掛失凍結，當不會如此；綜上所述，本院認為被告所辯與
    經驗法則有違且與事實不符，顯係卸責之詞，不足採信。次按，到金融機構開戶
    申請存摺、提款卡，並無何特別資格之限制，故一般人須正常使用存摺、提款卡
    時，均係自己到金融機構申請，以確保己身之財產，若捨此途而借用陌生人之存
    摺、提款卡者，必是心存歹意另有企圖，況現今社會上利用人頭帳戶詐財以逃避
    查緝之犯案方式層出不窮，經媒體廣為報導，已成眾所週知之事，被告自無例外
    ，而被告雖可能無法確知該成年男子將如何利用其存摺、提款卡，然其應可預見
    刻意使用他人存摺、提款卡者，必作非法之途，詐財當然是其中最有可能之事，
    卻仍將該存摺等物交給該成年男子，且其帳戶果然被用為詐財之工具，其容任他
    人利用其帳戶詐財之行為，已符合預見其發生而其發生並不違背其本意之間接故
    意（不確定故意）之情形。本件事證明確，被告犯行應堪認定。
三、核被告所為，係犯刑法第三十條第一項、第三百三十九條第一項之幫助詐欺取財
    罪，依刑法第三十條第二項幫助犯之規定減輕其刑。又該成年男子騙使被害人丁○○於一分二十七秒內接續轉出二筆款項，係屬單純之一行為。再被告於八十九
    年間，曾因贓物罪、竊盜罪，經本院分別判處有期徒刑六月、一年確定，兩罪接
    續執行至九十一年二月二十三日完畢，此有臺灣高等法院被告全國前案紀錄表在
    卷可參，其受有期徒刑之執行完畢後，五年以內再犯本件有期徒刑以上之罪，為
    累犯，依刑法第四十七條規定，應加重其刑。以上刑罰之加減，應先加後減之。
    爰審酌被告犯後飾詞卸責毫無悔意，所為使被害人損失非淺，且助長他人犯罪危
    害社會治安等一切情狀，量處如主文所示之刑，並諭知易科罰金之折算標準。
據上論斷，應依刑事訴訟法第二百九十九條第一項前段，刑法第三百三十九條第一項
、第三十條、第四十七條、第四十一條第一項前段，罰金罰鍰提高標準條例第一條前
段、第二條，判決如主文。
本件經檢察官丙○○到庭執行職務
中      華      民      國    九十三    年     十一     月    二十九  日
                              臺灣臺中地方法院刑事第十三庭
                                  審判長法    官  許  旭  聖
                                        法    官  許  月  馨
                                        法    官  李  秋  娟
右正本證明與原本無異。
如不服本判決，應於判決送達後十日內向本院提出上訴狀，上訴於臺灣高等法院臺中
分院( 須附繕本 )。
                                        書記官
中      華      民      國    九十三    年     十一     月    二十九    日
附錄論罪科刑法條
中華民國刑法第三百三十九條
意圖為自己或第三人不法之所有，以詐術使人將本人或第三人之物交付者，處五年以
下有期徒刑、拘役或科或併科一千元以下罰金。
以前項方法得財產上不法之利益或使第三人得之者，亦同。
前二項之未遂犯罰之。
